臺灣雲林地方法院刑事判決　　　　　　　 95年度易字第367號
公　訴　人　臺灣雲林地方法院檢察署檢察官
被　　　告　甲○○
上列被告因違反毒品危害防制條例案件，經檢察官提起公訴（95
年度毒偵字第1061號），檢察官並當庭擴張犯罪事實，請求審判
（臺灣板橋地方法院檢察署95年度毒偵字第7346號），於本院準
備程序進行中，被告就被訴事實為有罪之陳述，經合議庭裁定由
法官一人獨任進行簡式審判程序，判決如下：
    主      文
甲○○施用第二級毒品，累犯，處有期徒刑拾月，扣案如附表編
號一所示之第二級毒品甲基安非他命壹包，沒收銷毀之，扣案如
附表編號二所示之物，沒收之。
    事實及理由
一、甲○○前於民國89年間因施用毒品案件，經送觀察、勒戒後
    ，認有繼續施用毒品之傾向，再令入戒治處所施以強制戒治
    1 年，嗣戒治期滿，由臺灣板橋地方法院檢察署檢察官於91
    年1 月14日，以91年度戒毒偵字第9 號不起訴處分確定；復
    於90年間因賭博案件，經臺灣板橋地方法院判處有期徒刑6
    月、罰金銀元30,000元確定；其另於91年間因施用毒品案件
    ，經臺灣板橋地方法院裁定施予強制戒治1 年，於91年5 月
    11日入所執行，迄至92年5 月10日期滿執行完畢，同案刑事
    責任部分，經臺灣板橋地方法院以91年度訴字第1857號判處
    有期徒刑10月確定在案，嗣與前開賭博案有期徒刑部分接續
    執行後，甫於93年11月24日縮刑期滿執行完畢。詎其仍不知
    悔改，因施用第二級毒品甲基安非他命（下稱甲基安非他命
    ）成癮，自95年3 月15日上午8 時許，至同年10月25日上午
    8 時許，於臺北縣三重市○○○路69號4 樓其先前租屋處等
    地，以將甲基安非他命置於玻璃球內燒烤後吸食煙霧方式，
    約每4 至7 日施用1 次之頻率，接續施用甲基安非他命多次
    。嗣分於94年12月22日下午10時許，在臺北縣三重市○○路
    ○ 段186 號；於95年10月27日上午5 時許，在其臺北縣三重
    市○○○路69號4 樓其先前租屋處內，為警查獲，並扣得如
    附表所示之物，另經其同意採尿送驗，皆檢出「甲基安非他
    命陽性」反應，而悉上情。
二、認定犯罪事實所憑之證據及理由：
   (一)查獲違反毒品危害防制條例採集尿液檢體送驗清單。
   (二)臺北縣政府警察局蘆洲分局偵辦毒品案件尿液代號對照表1
     份。
   (三)臺灣檢驗科技股份有限公司濫用藥物尿液檢驗報告2份。
   (四)臺灣檢驗科技股份有限公司濫用藥物檢驗報告1份。
   (五)照片4張。
   (六)扣案如附表所示之物。
   (七)被告甲○○於警詢及檢察官面前之供述筆錄。
   (八)被告於本院審理時，對前開犯罪事實坦白承認，核與上揭
     證據資料相符，被告之自白與事實相符，犯行自可認定。
   (九)被告前於89年間因施用毒品案件，經送觀察、勒戒後，認
     有繼續施用毒品之傾向，再令入戒治處所施以強制戒治1
     年，嗣戒治期滿，由臺灣板橋地方法院檢察署檢察官於91
     年1 月14日，以91年度戒毒偵字第9 號不起訴處分確定，
     有臺灣高等法院被告前案紀錄表足資為證，竟於5 年內再
     犯施用第二級毒品罪，自應依法論科。
三、論罪科刑之理由：
  (一)核被告所為，係犯毒品危害防制條例第10條第2 項施用第二
    級毒品罪。其於施用前後持有甲基安非他命之低度行為，應
    為施用之高度行為所吸收，均不另論罪。
  (二)刑法第56條連續犯之規定，業於94年01月07日經立法院刪除
    ，新修正刑法於95年07月01日施行，本案被告施用毒品期間
    橫跨修正前後規定，依上開刪除連續犯規定之立法說明，連
    續犯之規定廢除後，對於部分習慣犯，例如吸毒等犯罪，是
    否會因適用數罪併罰而使刑罰過重產生不合理之現象一節，
    在實務運用上應可參考德、日等國之經驗，委由學界及實務
    以補充解釋之方式，發展接續犯之概念，對於合乎「接續犯
    」或「包括的一罪」之情形，認為構成單一之犯罪，以限縮
    數罪併罰之範圍，用以解決上述問題。又接續犯係指如數行
    為於同時同地或密切接近之時地實施，侵害同一之法益，各
    行為之獨立性極為薄弱，依一般社會健全觀念，在時間差距
    上，難以強行分開，在刑法評價上，以視為數個舉動之接續
    施行，合為包括之一行為予以評價，較為合理，而為包括之
    一罪，最高法院86年臺上字第3295號判例意旨參照。則接續
    犯乃行為人主觀上出於一犯罪決意，在時間空間密接之情況
    下，出於數個自然行為，而持續侵害同一法益之犯罪，其特
    徵在於每個行為原即足獨立成罪，即其所實現之構成要件並
    非預定須實施數次行為始足成罪，然由於自數行為完成後逆
    溯觀察之結果，各該行為於時空密接之情況下，顯然於評價
    上喪失其獨立性，遂將各該行為全體包括地斷為一罪，此與
    集合犯乃立法者於架構構成要件行為時，原即將多數同種行
    為之反覆實施預定於內，從而，實施1 次固仍足以成罪，縱
    使於同一意思下多次反覆實施，亦僅包括地成立一罪，如收
    集犯、散布犯、常業犯之概念，尚有不同。依上開立法說明
    ，對於習慣犯者，立法者鼓勵以接續犯之概念認定被告之罪
    數，以避免數罪併罰之過苛。經查，本案被告自95年3 月15
    日上午8 時許，至同年10月25日上午8 時許，於臺北縣三重
    市○○○路69號4 樓其先前租屋處等地，以將甲基安非他命
    置於玻璃球內燒烤後吸食煙霧方式，約每4 至7 日施用1 次
    之頻率，施用甲基安非他命多次，業據被告供承在卷，並坦
    承會有依賴感、都是因為累的時候才會施用等語，顯見被告
    多次施用甲基安非他命時間密切接近，地點幾近相同，皆基
    於施用毒品之慣常習性反覆所為，已施用甲基安非他命成癮
    ，具有施用甲基安非他命之習慣，屬習慣犯，各行為間之獨
    立性極為薄弱，難以強行分開，揆諸前開說明，因刑法已刪
    除連續犯規定，宜認定為接續犯行，是被告之行為終止時即
    95年10月25日，既在95年7 月1 日新修正施行刑法後，即無
    新舊法比較之問題，爰逕依修正後之現行刑法，認定被告係
    犯接續施用第二級毒品罪。至公訴意旨認此為包括一罪之集
    合犯，尚無所據，自有未洽。
  (三)起訴意旨雖未論及移送併辦之臺灣板橋地方法院檢察署95年
    度毒偵字第7346號所指之部分，惟該部分與原起訴論罪部分
    ，既具有接續犯之實質上一罪關係，依審判不可分原則，乃
    為起訴效力所及，並經檢察官當庭擴張並更正起訴範圍如上
    開犯罪事實欄所載，本院自應併予審究。
  (四)被告於90年間因賭博案件，經臺灣板橋地方法院判處有期徒
    刑6 月、罰金銀元30,000元確定；其另於91年間因施用毒品
    案件，經臺灣板橋地方法院以91年度訴字第1857號判處有期
    徒刑10月確定在案，嗣與前開賭博案件有期徒刑部分接續執
    行後，甫於93年11月24日縮刑期滿執行完畢，有臺灣高等法
    院被告前案紀錄表在卷可按，其受有期徒刑執行完畢，5 年
    內再犯本案最重本刑為有期徒刑以上之罪，為累犯，應依刑
    法第47條第1 項規定加重其刑。
  (五)爰審酌被告前已因毒品案件，經法院裁定強制戒治1 年，釋
    放後竟仍再行施用毒品，顯見毒癮不輕，無確實戒毒之決心
    ，且經本院多次傳喚始行到案，尚見有逃避審判之心態，自
    應施以相當之刑罰，以期收教化之功能，兼衡其犯後於本院
    審理時自知事證明確，未多為無謂辯解而坦承犯行，且其施
    用毒品犯行所生危害，主要以自戕身心健康為主，對於他人
    生命、身體、財產等法益，尚未查得重大直接危害等一切情
    狀，量處如主文所示之刑。
  (六)扣案如附表編號一所示甲基安非他命，經送驗後，含甲基安
    非他命成份無疑，則應依毒品危害防制條例第18條第1 項前
    段規定諭知沒收銷燬之。另扣案如附表編號二所示之物，為
    被告所有，而供犯本案施用毒品所用如附表備註欄所示等情
    ，業據被告供承在卷，爰均依刑法第38條第1 項第2 款之規
    定併予宣告沒收之。至臺灣板橋地方法院檢察署另以96年2
    月1 日板檢榮恭95毒偵7346字第10352 號函移送本院之安非
    他命2 包，既未於起訴書或併辦意旨書內載明為本案所扣得
    之物，且函附之臺灣檢驗科技股份有限公司濫用藥物檢驗報
    告1 紙，其送驗文號為北縣蘆刑字第951016號，與本案查獲
    時贓證物品清單上之北縣警蘆刑字第0950035734號之文號亦
    不同，顯然移送錯誤，與本案並無關聯性，自不另宣告沒收
    銷燬，附此敘明。
四、應適用之法律：
  (一)刑事訴訟法第273條之1第1項、第299條第1項前段。
  (二)毒品危害防制條例第10條第2 項、第18條第1 項前段。
  (三)刑法第11條前段、第47條第1 項、第38條第1 項第2 款。
本案經檢察官乙○○到庭執行職務。
中　　華　　民　　國　　96　　年　　3 　　月　　23　　日
                  刑事第五庭   法  官   藍家偉
以上正本證明與原本無異。
如不服本判決，應於送達後10日內，向本院提出上訴狀。（須附
繕本）
                               書記官   徐基典
中　　華　　民　　國　　96　　年　　3 　　月　　23　　日
附錄本案論罪科刑法條全文：
毒品危害防制條例第10條
施用第一級毒品者，處 6 月以上 5 年以下有期徒刑。
施用第二級毒品者，處 3 年以下有期徒刑。
附表
┌──┬───────┬──────────┬──────────────┐
│編號│扣案物品名稱  │數量                │備註                        │
├──┼───────┼──────────┼──────────────┤
│一  │第二級毒品    │1 包，淨重0.1 公克，│                            │
│    │甲基安非他命  │因鑑驗使用0.01公克。│                            │
├──┼───────┼──────────┼──────────────┤
│二  │扣案如附表編號│1只                 │包裝如附表編號一第二級毒品甲│
│    │一所示第二級毒│                    │基安非他命所用，有防制毒品裸│
│    │品甲基安非他命│                    │露、潮濕、便於攜帶之功能。  │
│    │外包袋        │                    │                            │
└──┴───────┴──────────┴──────────────┘
